臺灣高等法院刑事判決　　　　　　　 100年度上訴字第2126號
上　訴　人　臺灣新竹地方法院檢察署檢察官
上　訴　人
即　被　告　林樹芬
選任辯護人　許民憲律師
　　　　　　朱昭勳律師
上列上訴人因被告違反槍砲彈藥刀械管制條例案件，不服臺灣新
竹地方法院99年度訴字第312號，中華民國100年6月10日第一審
判決（起訴案號：臺灣新竹地方法院檢察署99年度偵字第1248
號），提起上訴，本院判決如下：
    主  文
原判決撤銷。
林樹芬未經許可，寄藏可發射子彈具有殺傷力之改造手槍罪，處
有期徒刑貳年，併科罰金新臺幣伍萬元，罰金如易服勞役，以新
臺幣壹仟元折算壹日。扣案之改造手槍壹枝（槍枝管制編號：00
00000000）沒收之。
    事  實
一、林樹芬明知未經中央主管機關許可，不得寄藏具殺傷力之槍
    砲、彈藥，竟於民國99年2月1日，在其向施進益（另為不起
    訴處分）承租之新竹市○○區○○街7巷29 號雜物間後方房
    間梳妝台桌下，發現由不知情之林賢偉（另經台灣新竹地方
    法院檢察署檢察官為不起訴處分）所擺放、內裝有具殺傷力
    之仿WALTHER廠PPK/S型半自動手槍換裝土造金屬槍管而成之
    改造手槍1 支（槍枝管制編號：0000000000）、具有殺傷力
    之由金屬彈殼組合直徑7.9mm金屬彈頭而成之非制式子彈1顆
    之手提袋後，仍自該時起寄藏該槍、彈等物。嗣於99年2月5
    日22時10分許，為警持搜索票在上開雜物間後方由林樹芬承
    租的房間梳妝台下之牛皮手提包內，扣得上開具殺傷力之槍
    、彈及不具殺傷力之子彈6顆、底火1盒等物。
二、案經新竹市政府警察局第三分局報告臺灣新竹地方法院檢察
    署檢察官偵查起訴。
    理  由
壹、程序部分：
    按被告以外之人於審判外之言詞或書面陳述，除法律有規定
    者外，不得作為證據；又被告以外之人於審判外之陳述，雖
    不符合同法第159條之1至第159條之4之規定，但經當事人於
    審判程序同意作為證據，法院審酌該言詞陳述或書面陳述作
    成時之情況，認為適當者，亦得為證據。當事人、代理人或
    辯護人於法院調查證據時，知有第159條第1項不得為證據之
    情形，而未於言詞辯論終結前聲明異議者，視為有前項之同
    意，刑事訴訟法第159條第1項及第159條之5分別定有明文。
    經查，本判決下列所引用之被告以外之人於審判外之陳述，
    屬傳聞證據部分，檢察官、被告林樹芬（以下稱被告）及辯
    護人於本院準備程序中均表示同意作為證據（見本院卷第43
    頁）。本院審酌上開證據資料製作時之情況，尚無違法不當
    及證明力明顯過低之瑕疵，亦認為以之作為證據應屬適當，
    故揆諸前開規定，爰依刑事訴訟法第159條之5規定，認前揭
    證據資料均有證據能力。
貳、實體部分：
一、上揭犯罪事實，業據被告於原審及本院審理中坦承不諱（見
    原審卷第30頁、本院卷第52頁），而扣案之改造手槍1 枝及
    子彈1 顆，經送請內政部警政署刑事警察局鑑定結果，認：
    「送鑑手槍1 枝（槍枝管制編號0000000000號），認係改造
    手槍，由仿WALTHER廠PPK/S型半自動手槍製造之槍枝，換裝
    土造金屬槍管而成，經檢視，欠缺保險鈕，惟不影響擊發功
    能，可供擊發適用子彈使用，認具殺傷力」、「送鑑子彈1
    顆，認係非制式子彈，由金屬彈殼組合直徑7.9mm 金屬彈頭
    而成，經試射，可擊發，認具殺傷力。」，有該局99年3月4
    日刑鑑字第0990020442 號鑑定書（見偵卷第120-123頁）及
    現場照片10張（見偵卷第37-40頁、第112-117頁）附卷可稽
    ，並有改造手槍、子彈扣案可資佐憑，足認被告寄藏之前揭
    改造手槍及子彈，確分屬可擊發子彈而具有殺傷力之改造手
    槍及具殺傷力之子彈無訛，其自白供述與事實相符。本件事
    證明確，被告前揭違反槍砲彈藥刀械管制條例之犯行，堪以
    認定，應依法論科。
二、按「寄藏」之受人委託代為保管，其保管之本身所為之「持
    有」，係「寄藏」之當然結果，法律上自宜僅就「寄藏」行
    為為包括之評價，不應另就「持有」予以論罪，最高法院74
    年台上字第3400號判例可資參照。是核被告寄藏前揭具有殺
    傷力改造手槍之行為，係犯槍砲彈藥刀械管制條例第8條第4
    項之未經許可寄藏其他可發射子彈具有殺傷力之改造手槍罪
    ；其寄藏具有殺傷力非制式子彈之行為，則係犯槍砲彈藥刀
    械管制條例第12條第4 項未經許可寄藏子彈罪。其以一寄藏
    行為觸犯上開2 罪名，為想像競合犯，應依刑法第55條之規
    定，從一重之未經許可寄藏可發射子彈具有殺傷力之改造手
    槍罪處斷。其持有槍、彈行為為寄藏之當然結果不另論罪。
    公訴意旨認被告係單純持有槍枝、子彈，容有未洽，惟持有
    槍枝與寄藏槍枝、持有子彈與寄藏子彈分別併列槍砲彈藥刀
    械管制條例第8條第4項、第12條第4 項，不生變更起訴法條
    之問題。又被告所犯之槍砲彈藥刀械管制條例第8條第4項之
    罪，其法定刑為3年以上10年以下有期徒刑、併科新臺幣7百
    萬元以下罰金，本院衡之被告僅因承租房間期間而寄藏上開
    槍枝，其寄藏非出於危害社會謀取己利之不法目的，且其寄
    藏之期間尚屬短暫，本院審酌上開被告犯罪之具體情狀、寄
    藏之動機、且犯後已坦承犯行之所悔悟，認客觀上被告犯行
    尚堪憫恕，客觀上足以引起社會一般人之同情，若科以該罪
    之法定最低刑度，未免情輕法重，且難謂符合罪刑相當性及
    比例原則，是其犯罪情狀相較於法定之重刑，尚堪憫恕，依
    刑法第59條規定，酌減其刑。
三、原審對被告予以論罪科刑，固非無見。惟查：扣案之底火一
    盒，並未填充使用，難認有何殺傷力，原審犯罪事實欄認其
    具殺傷力，理由中並未述明有何佐證可資認定，自有未洽。
    檢察官上訴意旨略以：被告無視法令之規定，而非法寄藏具
    有傷害他人身命身體威力之槍枝，對於社會治安危害甚鉅，
    衡情客觀上亦難認其犯罪情狀有何足以引起一般人同情憫恕
    之處，原審判決竟以上開理由率引刑法第59條規定減輕被告
    之刑度，援引法令自有失當之違法；被告上意旨略以：被告
    並無前科，素行良好，對於寄藏槍枝之行為亦非出於危害社
    會，謀取己利之不法目的，又請審酌被告之家境不佳，且犯
    後已坦承犯行之所悔悟，巳無再犯之虞，准予宣告緩刑等語
    固均無理由，已如上述，惟原判決既有上開可議之處，自應
    由本院將原判決撤銷改判。
四、爰審酌被告並無不良素行，此有本院被告前案紀錄表在卷可
    參，其寄藏上開有殺傷力改造手槍之犯罪動機、目的、手段
    ，暨其犯罪後坦承犯行，態度尚佳，頗有悔意等一切情狀，
    酌情量處如主文第2 項所示之刑，並就罰金刑部分諭知易服
    勞役之折算標準。
五、扣案之改造手槍1 枝（槍枝管制編號號0000000000），核屬
    違禁物，爰依刑法第38條第1項第1款規定均予宣告沒收；至
    於鑑定過程中採樣試射具殺傷力之子彈1 顆，已因試射擊發
    而失其違禁物之性質，不予宣告沒收。另警方查獲被告持有
    之底火及其餘6顆子彈，均不具殺傷力（見99年度偵字第124
    8號偵查卷第120-123頁所附內政部刑事警察局鑑定書），自
    非屬違禁物，爰不併予宣告沒收，附此敘明。
據上論斷，依刑事訴訟法第369條第1項前段、第364條、第299條
第1項前段，槍砲彈藥刀械管制條例第8條第4項、第12條第4項，
刑法第11條前段、第59條、第55條、第42條第3項、第38條第1項
第1款，判決如主文。
本案經檢察官黃全祿到庭執行職務。
中    華    民    國   100    年    9     月    22    日
                  刑事第十九庭  審判長法  官  鄧振球
                                      法  官  曾德水
                                      法  官  潘翠雪
以上正本證明與原本無異。
如不服本判決，應於收受送達後10日內向本院提出上訴書狀，其
未敘述上訴之理由者並得於提起上訴後10日內向本院補提理由書
（均須按他造當事人之人數附繕本）「切勿逕送上級法院」。
                                      書記官  朱家賢
中    華    民    國   100    年    9     月    22    日
附錄：本案論罪科刑法條全文
槍砲彈藥刀械管制條例第8條
未經許可，製造、販賣或運輸鋼筆槍、瓦斯槍、麻醉槍、獵槍、
空氣槍或第 4 條第 1 項第 1 款所定其他可發射金屬或子彈具
有殺傷力之各式槍砲者，處無期徒刑或 5 年以上有期徒刑，併
科新臺幣 1 千萬元以下罰金。
未經許可，轉讓、出租或出借前項所列槍枝者，處 5 年以上有
期徒刑，併科新臺幣 1 千萬元以下罰金。
意圖供自己或他人犯罪之用，而犯前二項之罪者，處無期徒刑或
7 年以上有期徒刑，併科新臺幣 1 千萬元以下罰金。
未經許可，持有、寄藏或意圖販賣而陳列第 1 項所列槍枝者，
處 3 年以上 10 年以下有期徒刑，併科新臺幣 7 百萬元以下罰
金。
第 1 項至第 3 項之未遂犯罰之。
犯第 1 項、第 2 項或第 4 項有關空氣槍之罪，其情節輕微者
，得減輕其刑。